【裁判字號】    92,重上,64
【裁判日期】    920827
【裁判案由】    債務人異議之訴
【裁判全文】
臺灣高等法院臺中分院民事判決      九十二年度重上字第六四號
      上  訴  人    丙○○
      複  代理人    甲○○
      被  上訴人    乙○○
右當事人間債務人異議之訴事件，上訴人對於中華民國九十二年四月十六日臺灣南投
地方法院九十一年重訴字第一二七號第一審判決提起上訴，本院判決如左：
      主      文
上訴駁回。
第二審訴訟費用由上訴人負擔。
      事實及理由
一、本件上訴人即原審原告丙○○起訴主張：被上訴人即原審被告乙○○以本院九十
    年度上字第三二八號和解筆錄為執行名義，聲請對上訴人為強制執行。惟依該和
    解筆錄所載內容：「一被上訴人即附帶上訴人丙○○願給付上訴人即附帶被上訴
    人乙○○新台幣一千三百萬元。二如本院八十八年度上訴字第二一六○號重傷害
    刑事案，被上訴人丙○○改判無罪確定時，上訴人乙○○願返還前項受領之金額
    並賠償被上訴人丙○○六百五十萬元．．．」。依上開和解內容足見須於上訴人
    被判有罪時，上訴人方須給付被上訴人一千二百萬元。亦即該和解附有停止條件
    。現上訴人原被判有罪之二審經最高法院撤銷發回，已為本院判決無罪，經上訴
    最高法院中。顯然於執行名義成立後，有妨被上訴人之請求事由發生。而請求
    撤銷台灣南投地方法院九十一年度執字第九六○號執行程序等語。被上訴人則以
    ：依系爭和解筆錄之文義當然解釋，上訴人本有先給付一千三百萬元予被上訴人
    之義務，此給付義務並未附有停止條件，而係上訴人之重傷害刑事案件若將來獲
    判無罪確定，被上訴人始另有返還之義務，今上訴人之重傷害刑事部分並未獲判
    無罪確定，其主張顯無理由等語資為抗辯。
二、本件經原審為被上訴人勝訴之判決，上訴人不服提起本件上訴，並減縮聲明為：
    (一)原判決廢棄。(二)右開廢棄部分，就台灣南投地方法院九十一年度執字第九六○
    號執行案件之不動產執行程序應予撤銷，或發回原法院審理。被上訴人則聲明：
    駁回上訴。
三、上訴人上訴理由除引用原審之主張外，並補充陳述：上訴人於原審始終未表示同
    意由受命法官調查證據，復於九十二年三月二十日具狀表示不同意由受命法官調
    查證據，請求依法由合議庭調查證據，原審未予置理而為判決，訴訟程序有重大
    違誤，請依法廢棄原判決，發回原法院更審。又和解筆錄第二項為訴外和解，並
    無訴訟法上效力云云。
四、
  (一)按訴之變更或追加，非經他造同意，不得為之。但第二百五十五條第一項第二款
    至第六款，情形不在此限。民事訴訟法第四百四十六條第一項定有明文。經查上
    訴人於第一審原請求：撤銷台灣南投地方法院九十一年度執字第九六○號執行程
    序。於九十二年四月三十日具狀上訴本院請求：原判決廢棄。原審法院九十一年
    度執字第九六○號執行程序廢予撤銷，或發回原法院審理。嗣於九十二年八月十
    三日具狀呈聲明1.原判決廢棄。2.右開廢棄部分，就南投地方法院九十一年度執
    字第九六○號執行案件之不動產執行程序，應予撤銷，或發回原法院審理；惟於
    理由內已陳明：兩造間之上開執行案件，就提存保證金六百萬元部分，已執行終
    結，無法撤銷。因此更正上訴聲明如上云云。足見其真意僅請求廢棄該執行案件
    中尚未終結之不動產執行程序。更正後之聲明係減縮應受判決之事項，且被上訴
    人亦無異議而為言詞辯論，自為法之所許。
  (二)上訴人於原審曾於九十二年三月二十日具狀表示不同意由受命法官調查證據，請
    求由合議庭調查證據。固有聲請狀附原審卷可稽；惟原審合議庭已於辯論期日一
    一重行調查證據，再為辯論，有筆錄在卷為憑（見原審卷第四五、四六頁）。至
    於上訴人於原審請求調卷之本院九十年度上字第三二八號民事卷及九十二年度上
    更(一)字第二二九號刑事卷，因認並無必要而未調閱，亦於原審判決理由欄五加以
    說明。有該判決可考。上訴人認原審訴訟程序有重大違誤，尚有誤會。
五、兩造不爭執之事實：
  (一)兩造之本院九十年度上字第三二八號侵權行為損害賠償事件，於九十年十二月二
    十七日在本院成立和解，和解筆錄內容為：「一、被上訴人即附帶上訴人丙○○
    願給付上訴人即被附帶上訴人乙○○新台幣（下同）壹仟佰萬元。二、如本院
    八十八年度上訴字第二一六○號重傷害刑事案件，被上訴人丙○○改判無罪確定
    時，上訴人乙○○願返還前項受領之金額並賠償被上訴人丙○○陸佰伍拾萬元。
    三、兩造其餘請求拋棄。四、第一、二審訴訟費用各自負擔」。
  (二)被上訴人乃持上開和解筆錄為執行名義，聲請對上訴人為強制執行，現由原審法
    院以九十一年度執字第九六○號強制執行中。
  (三)上訴人之本院八十八年度上訴字第二一六○號重傷害案件業經最高法院以九十一
    年度台上字第四二七四號判決發回更審，雖由本院以九十一年上更(一)字第二二九
    號判決上訴人無罪在案，惟已由檢察官上訴最高法院審理中。
六、茲兩造爭點厥在於系爭和解筆錄是否附有停止條件？本件和解是否有訴外和解而
    無訴訟法上效力？
    按附停止條件之法律行為，於條件成就時發生效力。民法第九十九條第一項固定
    有明文。然所謂停止條件，係指左右法律行為效力發生之條件，因停止條件之成
    就，法律行為始發生其固有之效力，不成就確定時，並失其期待效力。經查被上
    訴人聲請原審法院九十一年度執字第九六○號對上訴人之財產強制執行，其執行
    名義係上開和解筆錄第一項所載：「被上訴人即附帶上訴人丙○○願給付上訴人
    即被附帶上訴人乙○○新台幣（下同）一千三百萬元。」有本院調閱之上開執行
    卷所稽，足見該項和解筆錄並未附有任何條件。且兩造所以成立上開和解，乃源
    於本件被上訴人於原審法院八十八年重訴第一○五號案中訴請本件上訴人賠償其
    五千零九十三萬九百五十四元及遲延利息，經原審判令本件上訴人應給付本件被
    上訴人一千九百八十九萬零八百三十三元及遲延利息，並駁回本件被上訴人其餘
    請求。嗣兩造均不服而上訴本院，經本院以九十年度上字第三二八號受理，嗣兩
    方於九十年十二月三十一日達成和解。如上筆錄之記載，故上開和解筆錄第一項
    係就被上訴人請求，為終止爭執而互相讓步，達成訴訟上和解，並無就訴訟標的
    以外為和解。至於上開和解筆錄第二項以：「如本院八十八年度上訴字第二一六
    ○號重傷害刑事案件，被上訴人丙○○改判無罪確定時，上訴人乙○○返還前項
    受領之金額並賠償被上訴人丙○○六百五十萬元。」云云，係就丙○○對乙○○
    之請求權效力發生附有丙○○獲判無罪確定之停止條件，而非就第一項乙○○對
    丙○○損害賠償請求權附停止條件，甚為明確。又本件上訴人另主張和解筆錄第
    二項為訴外和解云云，亦僅影響該第二項和解是否生訴訟上和解之效力，並不影
    響和解筆錄第一項訴訟上和解之效力，至甚明確。
七、綜上所述，本件上訴人主張系爭和解筆錄為附有停止條件及訴外和解，均係指該
    和解筆錄第二項，本件上訴人對本件被上訴人之請求權而言；至於本件被上訴人
    執以對本件上訴人強制執行之和解筆錄第一項之請求權，則未附有任何條件，或
    有訴外和解情事。本件上訴人亦未舉證證明系爭執行事件有強制執行法第十四條
    第一項所規定：「執行名義成立後，如有消滅或妨債權人請求之事由發生，債
    務人得於強制執行程序終結前，向執行法院對債權人提起異議之訴。如此裁判為
    執行名義時，其為異議原因之事實發生在前訴訟言詞辯終結後者，亦得主張之。
    」等情形。從而原判決駁回本件上訴人請求撤銷系爭執行事件關於不動產執行程
    序，並無違誤。上訴意旨仍執陳詞，請求廢棄原判決，為無理由，應予駁回。
八、據上論結，本件上訴為無理由，應依民事訴訟法第四百四十九條第一項、第七十
    八條判決如主文。
中      華      民      國    九十二    年      八      月    二十七    日
~B1民事第六庭審判長法  官  吳火川
~B2                法  官  陳繼先
~B3                法  官  饒鴻鵬
右為正本係照原本作成。
如對本判決上訴，須於收受判決送達後二十日內向本院提出上訴書狀，其未表明上訴
理由者，應於提出上訴後二十日內向本院提出上訴理由書（須按他造人數附具繕本）。
上訴時應提出委任律師或具有律師資格之人之委任狀；委任有律師資格者，另應附具
律師及格證書及釋明委任人與受任人有民事訴訟法第四百六十六條之一第一項但書或
第二項（詳附註）所定關係之釋明文書影本。
~B                書記官  郭文華
中      華      民      國    九十二    年      八      月    二十九    日
附註：
民事訴訟法第四百六十六條之一（第一項、第二項）
對於第二審判決上訴，上訴人應委任律師為訴訟代理人。但上訴人或其法定代理人具
有律師資格者，不在此限。
上訴人之配偶、三親等內之血親、二親等內之姻親，或上訴人為法人、中央或地方機
關時，其所屬專任人員具有律師資格並經法院認為適當者，亦得為第三審訴訟代理人
。
                                                                        Ｙ


司法院資訊處製作；財團法人民間司法改革基金會備份。
